臺灣高等法院臺南分院民事判決
110年度簡字第4號
原      告  庚○○  
            己○○  
兼  上二人
法定代理人  丙○○  
原     告   戊○○  
            乙○○  
共      同
訴訟代理人  羅振宏律師
複  代理人  鄭雅璘律師
被      告  吳佩樺  
訴訟代理人  侯依婷  

            侯淑文  
            鐘育儒律師
            吳欣叡律師
            王伊忱律師
複  代理人  王璿豪律師
上列當事人間請求損害賠償事件，原告於本院刑事案件(109年度
交上易字第356號)提起刑事附帶民事訴訟，經本院刑事庭裁定(1
09年度重交附民字第117號)移送前來，本院於民國111年9月27日
言詞辯論終結，判決如下：
    主  文
被告應各給付原告庚○○、丙○○、己○○、戊○○、乙○○新臺幣（下同
）1,014萬9,715元、40萬元、20萬元、20萬元、20萬元，及均自
民國111年8月22日起至清償日止，按年息百分之五計算之利息。
原告其餘之訴駁回。
訴訟費用由原告庚○○負擔百分之35，原告丙○○負擔百分之2，原
告己○○、戊○○、乙○○各負擔百分之1，餘由被告負擔。
本判決原告勝訴部分，於原告庚○○、丙○○、己○○、戊○○、乙○○分
別以338萬3,238元、13萬3,000元、6萬6,000元、6萬6,000元、6
萬6,000元為被告供擔保後，得假執行；但被告如以1,014萬9,71
5元、40萬元、20萬元、20萬元、20萬元為原告庚○○、丙○○、己○
○、戊○○、乙○○預供擔保，得免為假執行。
原告其餘假執行之聲請駁回。 
    事實及理由
壹、程序方面
    按訴狀送達後，原告不得將原訴變更或追加他訴，但擴張或
    減縮應受判決事項之聲明者，不在此限，民事訴訟法第255
    條第1項第3款定有明文。原告庚○○起訴原請求被告給付2,89
    4萬4,751元本息，嗣於本院言詞辯論時減為請求被告給付2,
    193萬9,130元本息（見本院卷四第245頁），核屬減縮應受
    判決事項之聲明，參照前開規定，核無不合，應予准許。
貳、實體方面
一、原告主張略以：被告於108年6月11日上午10時20分許，駕駛
    車牌號碼0000-00號自用小客車，沿嘉義市西區高鐵大道由
    西往東方向行駛，行經高鐵大道與中興路交岔路口，左轉中
    興路由南往北方向行駛時，原應注意汽車行駛至交岔路口，
    應遵守燈光號誌之指示，車輛面對圓形紅燈表示禁止通行，
    不得超越停止線或進入路口，而依當時天候雨、日間有自然
    光線、柏油路面濕潤、無缺陷、無障礙物、視距良好，並無
    不能注意之情事，竟貿然闖越紅燈通過路口，適庚○○騎乘車
    牌號碼000-0000號普通重型機車沿嘉義市西區高鐵大道由東
    往西方向直行至上開交岔路口，其前車頭因而撞擊被告所駕
    駛之自用小客車右側車身，庚○○因此人車倒地，受有創傷性
    頸椎骨折、椎動脈受損合併腦中風、外傷性蜘蛛網膜下腔出
    血、右側膝部開放性傷口、呼吸衰竭併呼吸依賴等傷害（下
    稱系爭交通事故），經送醫治療，經診斷為腦幹受損、意識
    昏迷及癱瘓、終身無工作能力，為維持生命必要之日常生活
    ，全需他人輔助，需醫療護理或專人周密照護，並經臺灣嘉
    義地方法院（下稱嘉義地院）108年度監宣字第244號裁定為
    受監護宣告之人，受有如附表所示之損害2,401萬6,570元，
    扣除已受領汽車強制責任險之理賠207萬7,440元（醫療保險
    金7萬7,440元、失能保險金200萬元），尚有2,193萬9,130
    元之損害。丙○○為庚○○之配偶，己○○為庚○○之子，戊○○、乙
    ○○為庚○○之父母，因系爭車禍事故，分別受有155萬元之非
    財產上之損害，爰依民法第184條第1項前段、第193條第1項
    、第195條第1項、第3項規定，請求被告賠償損害，並聲明
    ：（一）被告應給付庚○○2,193萬9,130元，及自111年8月22
    日起至清償日止，按年息百分之五計算之利息。（二）被告
    應給付丙○○、己○○、戊○○、乙○○各155萬元，及均自111年8
    月22日起至清償日止，按年息百分之五計算之利息。（三）
    願供擔保，請准宣告假執行。 
二、被告辯以：庚○○因系爭交通事故致增加生活上必要費用支出
    數額（含未來費用）至多為91萬5,576元，喪失勞動能力損
    害應為301萬3,654元，精神慰撫金應以5萬元為妥。庚○○領
    取之強制汽車責任保險理賠金207萬7,440元，應予扣除。庚
    ○○於系爭交通事故前，即有嚴重的僵直性脊椎炎、胸腰椎脊
    椎後彎症、頸椎僵硬疼痛及前因車禍造成之後遺症，致系爭
    交通事故之損害發生或擴大。又庚○○前因酒駕被扣照，於重
    新考照前不得駕車，其於交通事故後所測得之酒精濃度超過
    標準，故應適用或類推適用民法第217條過失相抵之規定，
    減輕伊之過失責任為30%。丙○○、己○○、戊○○、乙○○（下稱
    丙○○等4人）就其身分法益有何遭受侵害之情、何以情節重
    大而得請求慰撫金等情，均未舉證以實其說，況系爭車禍事
    故之發生，不必然造成當事人之家屬有嚴重之精神損害，且
    丙○○係於110年8月19日始至新民中醫診所就診，其就診時間
    與系爭交通事故之發生時點已歷時長達2年多，難認丙○○之
    精神損害與系爭交通事故之發生有相當因果關係，丙○○等4
    人請求伊各賠償其精神慰撫金，並無理由等語，並答辯聲明
    ：（一）原告之訴及其假執行之聲請均駁回。（二）如受不
    利判決，願供擔保，請准宣告免為假執行。 
三、兩造不爭執事項（見本院卷四第247至248頁，為說明方便，
    字句略作修正）：
（一）庚○○因系爭交通事故，受有創傷性頸椎骨折、椎動脈受損
      合併腦中風、外傷性蜘蛛網膜下腔出血、右側膝部開放性
      傷口、呼吸衰竭併呼吸依賴等傷害，經送醫治療，呈現重
      度昏迷狀態，需仰賴呼吸器，完全無法行動，日常照護全
      需專人照護，已達重傷害程度。
（二）被告因系爭交通事故，遭檢察官提起公訴，經嘉義地院以
      108年度交易字第427號判決被告犯過失傷害致人重傷罪，
      處有期徒刑7月，並經本院以109年度交上易字第356號駁
      回上訴確定。
（三）庚○○因系爭交通事故，經嘉義地院以108年度監宣字第2
      44號裁定為受監護宣告人，並選定其配偶即原告丙○○為
      監護人。
（四）交通部公路總局嘉義區監理所嘉雲區車輛行車事故鑑定會
      與交通部公路總局車輛行車事故鑑定覆議會，就系爭交通
      事故肇事責任之鑑定意見均為：「一、甲○○駕駛自用小客
      車，行經行車管制號誌交岔路口，未依號誌指示(闖紅燈)
      行駛，為肇事原因。二、庚○○駕駛普通重型機車，無肇事
      因素。」。
（五）庚○○因系爭交通事故，於110年12月31日前已支出之醫療
      費與看護費（含紙尿布、看護墊及自行看護）為23萬4,07
      7元。
（六）庚○○因系爭交通事故，已受領汽車強制責任險之理賠207
      萬7,440元（即醫療保險金7萬7,440元、失能保險金200萬
      元）。
（七）庚○○之勞動能力因系爭交通事故致100%喪失。
四、本件經依民事訴訟法第463條準用同法第270條之1第1項第3
    款規定，整理並協議簡化爭點如下（見本院卷四第248頁）
    ：
（一）庚○○依侵權行為法律關係，請求被告賠償⑴喪失勞動能
      力之損害、⑵增加生活上支出、⑶看護費、⑷精神慰撫金
      ，有無理由？若有，金額應以若干為妥適？
（二）丙○○、己○○、戊○○、乙○○請求被告賠償精神慰撫金，有無
      理由？若有，金額應以若干為妥適?
（三）庚○○是否應該適用或類推適用民法第217條被害人與有過
      失？
五、本院之判斷
（一）庚○○依侵權行為法律關係，請求被告賠償⑴喪失勞動能
      力之損害、⑵增加生活上支出、⑶看護費、⑷精神慰撫金
      ，有無理由？若有，金額應以若干為妥適？　　　
    ⒈庚○○主張其因系爭交通事故，受有創傷性頸椎骨折、椎動
      脈受損合併腦中風、外傷性蜘蛛網膜下腔出血、右側膝部
      開放性傷口、呼吸衰竭併呼吸依賴等傷害，經送醫治療，
      呈現重度昏迷狀態，需仰賴呼吸器，完全無法行動，日常
      照護全需專人照護，已達重傷害程度；被告則經刑事庭判
      處有期徒刑7月確定等情，為被告所不爭，並經本院依職
      權調取內附道路交通事故調查報告表、現場圖，及肇事車
      輛暨現場照片、鑑定報告之刑事警詢、偵審卷宗（含本院
      109年度交上易字第356號、嘉義地院108年度交易字第427
      號、臺灣嘉義地方檢察署108年度偵字第6035號）核閱無
      誤，堪信為真實。
    ⒉按汽車行駛至交岔路口，其行進、轉彎應遵守燈光號誌；
      行車管制號誌如係圓形紅燈，則車輛面對圓形紅燈表示禁
      止通行，不得超越停止線或進入路口，道路交通安全規則
      第102條第1項第1款、道路交通標誌標線號誌設置規則第2
      06條第5款第1目訂有明文。查，被告考領有普通小型車之
      駕駛執照，對於前揭規定理知甚明，駕車上路更應注意及
      之，而依卷附現場照片及道路交通事故調查報告表所示，
      本件案發時天候雖雨，但日間有自然光線、柏油路面濕潤
      無缺陷，亦無障礙物、視距良好，並無不能注意之情事，
      被告於應注意且能注意之情況下，駕車行經設有管制號誌
      之交岔路口，竟疏未注意遵守燈光號誌，貿然闖越紅燈，
      致釀系爭車禍事故，其有過失至明。系爭交通事故經送鑑
      定結果，亦認被告駕駛自用小客車，行經行車管制號誌交
      岔路口，未依號誌指示（闖紅燈）行駛，為本件車禍之肇
      事原因，庚○○則無肇事因素等情，有交通部公路總局嘉義
      區監理所及108年10月31日嘉監鑑字第1080266160號函暨
      所附嘉雲區車輛行車事故鑑定會鑑定意見書、交通部公路
      總局109年9月17日路覆字第109010325號函檢送覆議字第0
      000000號覆議意見書附卷可佐（見刑事一審卷第21至29頁
      、本院刑事卷二第185至189頁），該鑑定報告為專業之車
      禍鑑定委員所為，與兩造復無利害關係，應可採信。被告
      之過失與系爭交通事件之發生，有相當因果關係，堪予認
      定。
　　⒊次按因故意或過失，不法侵害他人之權利者，負損害賠償
      責任。不法侵害他人之身體或健康者，對於被害人因此喪
      失或減少勞動能力或增加生活上之需要時，應負損害賠償
      責任。不法侵害他人之身體、健康、名譽、自由、信用、
      隱私、貞操，或不法侵害其他人格法益而情節重大者，被
      害人雖非財產上之損害，亦得請求賠償相當之金額。前二
      項規定，於不法侵害他人基於父、母、子、女或配偶關係
      之身分法益而情節重大者，準用之。民法第184條第1項前
      段、第193條第1項、第195條第1項、第3項分別定有明文
      。查被告於上開時地駕駛自用小客車發生系爭交通事故，
      致庚○○受有上開傷害，其過失行為與庚○○所受傷害間具有
      相當因果關係，已如上述。丙○○為庚○○之配偶，己○○為庚
      ○○之子，戊○○、乙○○為庚○○之父母，有戶口名簿及戶籍謄
      本在卷可稽（見本院附民卷第29頁至32頁），原告依上開
      規定，請求被告負損害賠償責任，自屬有據。
    ⒋茲就庚○○請求被告賠償之項目及金額，審酌如下：
      ⑴110年12月31日前已支出之醫療費與看護費（含紙尿布、
        看護墊及自行看護）23萬4,077元部分：
　　　　庚○○主張於108年6月11日至108年8月21日於衛生福利部
        嘉義醫院、盧亞人醫院、戴德森嘉義基督教醫院支出之
        醫療費3萬7,994元，及108年8月21日至110年12月31日
        於台中榮民總醫院灣橋分院（下稱榮總灣橋分院）支出
        之醫療費與看護費(含紙尿布、看護墊及自行看護)19萬
        6,083元，合計23萬4,077元等情，業據提出醫療費用收
        據影本43張為證（見本院附民卷第33至47頁），核屬相
        符，且為被告所不爭執（見本院不爭執事項㈤），堪信
        為真正，應予准許。
　　　⑵看護費
　　　  ①自111年1月1日至111年8月5日之看護費部分：
　　　　　庚○○主張已支出此期間之看護費12萬2,799元，為被
            告所否認，辯稱以每月6,901元計算，應為5萬5,20
            8元云云，經查，依庚○○於榮總灣橋分院之照護費
            為每日166.7元，此有該院自費費用明細表在卷可
            稽（見本院卷四第31至49頁），庚○○於111年7月5
            日轉至台中榮民總醫院嘉義分院（下稱榮總嘉義分
            院），此有照顧合約書在卷可稽（見本院卷四第51
            至53頁），則庚○○於榮總灣橋分院自111年1月1日
            至111年7月4日應支出之看護費應為3萬840元（計
            算式：166.7元×185天＝30,840元，元以下四捨五入
            ）。又111年4月22日至111年5月22日謹遵醫囑特聘
            看護簡秀綿專人周密照顧庚○○，因此增加每月看護
            費用2萬7,900元，有收據1紙在卷可稽（見本院卷
            三第271、343至347頁、卷四第3頁），應予准許。
　　　　  111年7月5日庚○○轉至榮總嘉義分院，同時終止與簡
            秀綿間之看護合約，榮總嘉義分院每月看護費為2
            萬5,000元，則庚○○請求111年7月5日至111年8月5
            日之看護費2萬5,000元，自屬有據。
　　　　　綜上，111年1月1日起至111年8月5日止，庚○○可請
            求之看護費用為8萬3,740元（計算式：30,840元＋2
            7,900元＋25,000元＝83,740元）。
　　　  ②未來看護費部分：
　　　　　按植物人之餘命，影響因素眾多，包括病患之年齡
            、性別、疾病狀況及身體、營養狀況，甚至周遭看
            護者給予之照護與醫療程度等，均可能會有不同結
            果，再佐以今日醫藥科技進步，植物人如受周延完
            善照顧，亦可如常人般壽命。將來之醫藥費用，只
            要係維持傷害後身體或健康之必要支出，被害人均
            得請求加害人賠償，非以被害人已實際支出者為限
            。
　　　　　原告主張為使庚○○獲得更周全之醫療照護，現已移
            送至榮總嘉義分院看護治療，每月看護費係2萬5,0
            00元，又榮總灣橋分院開立之診斷證明書寫明：「
            庚○○意識昏迷及癱瘓，終身無工作能力，為維持生
            命必要之日常生活，全需他人輔助，需醫療護理或
            專人周密照護。」，準此，庚○○之每月看護費應以
            庚○○與榮總嘉義分院簽訂之照顧合約書之每月費用
            2萬5,000元為必要費用。至家屬看護部分，原告既
            未提出證據證明醫師認有此部分必要，則庚○○主張
            含家屬之看護費每月應為6萬元，及被告辯稱每月
            看護費應為6,901元云云，均無足取。
　　　　　被告雖抗辯植物人存活年限較一般常人平均餘命為
            低云云，惟查，依據101年財團法人國家衛生研究
            院執行衛生福利部（時為行政院衛生署）委託辦理
            「身心障礙者提前老化及平均餘命基礎研究」期末
            成果報告，男性50至54歲植物人在100年平均餘命
            為12.4年。惟該研究乃是利用身心障礙者資料庫串
            連死亡資料，以生命表法計算身心障礙者之平均餘
            命；不過最近10年以來，因為臺灣的生活環境、經
            濟狀況，與醫藥進步等大環境都有很大的變化，10
            年前所估算之平均餘命不一定適用於今日，且鑒於
            相同障礙類別身心障礙者的罹病、共病情況或其嚴
            重度也都是影響平均餘命的重要因素，在無法獲取
            身心障礙者實際臨床數據的情況下，須小心解讀本
            研究之結果等情，有財圑法人國家衛生研究院111
            年2月15日衛研群字第1110001097號函在卷可參（
            見本院卷二第353頁）。又依長庚醫療財團法人高
            雄長庚紀念醫院111年2月8日長庚院高字第1110250
            042號函說明欄第二段：「餘命受營養狀況及國家
            公衛水準等干擾因子影響，無法預估鑒定。」，可
            知現今並無準確科學鑑定方法得精確鑒定植物人餘
            命。今日醫藥科技進步，我國又有健保資源，植物
            人受有比以往更周延完善照顧，其壽命當如常人。
            庚○○迄今生命狀況穩定，被告並無任何積極證據足
            以證明其平均餘命會短於常人，而簡易生命表係依
            據每年戶籍登記人口，採用五齡組資料插補成單齡
            資料編算而成，植物人亦為其統計資料數據之一，
            因此在推估庚○○餘命時，原告主張應以107年嘉義
            市簡易生命表為評判標準，自非無據。
　　　　　查，庚○○係00年00月00日生，000年0月00日系爭交
            通事故發生當時為00.00歲，尚有餘命00.00年，從
            000年0月0日起算，庚○○尚需專人照護00.00年，看
            護費用以榮總嘉義分院每月2萬5,000元計，依霍夫
            曼式計算法扣除中間利息（首期給付不扣除中間利
            息）核計其金額為525萬2,858元【計算方式為：30
            0,000×17.00000000+(300,000×0.00000000)×(17.0
            0000000-00.00000000)=5,252,857.0000000000。
            其中17.00000000為年別單利5%第27年霍夫曼累計
            係數，17.00000000為年別單利5%第28年霍夫曼累
            計係數，0.00000000為未滿一年部分折算年數之比
            例(112/365=0.00000000)。採四捨五入，元以下進
            位】。
　　　　③準此，庚○○得請求之看護費為533萬6,598元（計算式
          ：8萬3,740元＋525萬2,858元＝533萬6,598元）。
　　　⑶增加生活上之支出（自111年1月1日起之未來費用）部分
        ：
　　　　庚○○主張自111年1月1日起每月尿布、尿片及看護墊之
        支出為8,880元，未來增加生活上之支出合計189萬1,03
        4元等情，為被告所否認，辯稱此部分費用應已包含在
        看護費用云云，經查，庚○○因系爭交通事故，受有創傷
        性頸椎骨折、椎動脈受損合併腦中風、外傷性蜘蛛網膜
        下腔出血、右側膝部開放性傷口、呼吸衰竭併呼吸依賴
        等傷害，經送醫治療，呈現重度昏迷狀態，需仰賴呼吸
        器，完全無法行動，日常照護全需專人照護，已達重傷
        害程度等情，為兩造所不爭（見不爭執事項㈠），應認
        庚○○確實存在醫療耗材費用等支出損害，爰審酌植物人
        一天約需6片看護墊、10片尿布，庚○○使用包大人品牌
        的看護墊和尿布，看護墊1片價值約11元【（計算式：1
        ,088（元）÷96(片）＝11.3元】；尿布1片價值約23元【
        計算式：1,100(元）÷48(片）＝22.9元】，此有杏一健
        康生活館之資料在卷（見本院卷四第63至64頁），庚○○
        因系爭交通事故每月增加生活上支出約8,880元【計算
        式：11元x6片x30+23元xl0x30＝8,880】。而庚○○於110
        年12月31日前已支出之醫療費與看護費（含紙尿布、看
        護墊及自行看護）為23萬4,077元，為兩造所不爭，則
        庚○○請求自111年1月1日起增加生活上需要之尿布與看
        護墊等耗材，自屬有據。又庚○○於111年7月5日前係於
        榮總灣橋分院治療，其每月之看護費及尿布、看護墊等
        費用為6,901元，扣除看護費5,000元，則每個月之尿布
        、看護墊費用應1,901元，
　　　　則111年1月1日至111年7月4日之尿布、看護墊費用應為
　　　　1萬1,660元【計算式：1,901元×6＋（1,901元×4/30）＝1
        1,660元】。自111年7月5日起算，尚需使用尿布與看護
        墊等耗材00.00年，庚○○每月增加生活上支出8,880元，
        依霍夫曼式計算法扣除中間利息（首期給付不扣除中間
        利息）核計其金額為新臺幣186萬9,791元【計算方式為
        ：106,560×17.00000000+(106,560×0.00000000)×(17.0
        0000000-00.00000000)=1,869,790.000000000。其中17
        .00000000為年別單利5%第27年霍夫曼累計係數，17.00
        000000為年別單利5%第28年霍夫曼累計係數，0.000000
        00為未滿一年部分折算年數之比例(144/365=0.0000000
        0)。採四捨五入，元以下進位】。則自111年1月1日起
        增加之生活費用為188萬1,451元（計算式：11,660元+1
        ,869,791元＝1,881,451元）。
　　　⑷喪失勞動能力損害部分：
　　　　①庚○○因系爭交通事故致完全喪失勞動能力終身無法工
          作。庚○○自108年6月11日系爭交通事故發生之日起至
          法定退休年齡65歲尚有00.00年。庚○○於100年5月1日
          起任職於中華民國○○（見本院卷二第57頁），107年
          年薪資所得為30萬6,280元，此有107年度綜合所得稅
          各類所得資料清單影本在卷可參（見本院附民卷第5
          、23頁），庚○○請求以每年30萬6,280元計算勞動能
          力損失，自屬有據。
　　　　②庚○○另主張其於108年1月起至嘉義市新移民女性關懷
          協會附設便當店「○○○○商行」兼差，平均年資為25萬
          7,040元云云，固據提出薪資證明、領據、泰安團體
          傷害保險批單影本、泰安產物僱主補償契約責任保險
          單影本、○○○商行108年1至5月排班表影本為證（見本
          院卷三第257至267、307頁、卷四第27、133至141頁
          ），並聲請訊問證人丁○○，惟為被告所否認，經查，
          泰安團體傷害保險批單之要保單位為「嘉義市新移民
          女性關懷協會」而非○○○商行；庚○○自承○○○商行並未
          為其投保勞健保，僅於108年2月3日以其名義加保團
          體傷害保險，尚難依泰安團體傷害保險批單遽予認定
          庚○○有在○○○商行兼差。又庚○○在○○○商行薪資表之製
          作人為丙○○，○○○商行108年1至5月排班表並無任何填
          表人記載，而丙○○為嘉義市新移民女性關懷協會之專
          案經理人，該人員排班表極可能係其單方製作，其真
          實性尚非無疑，況依原告所提出之班表，庚○○每日除
          ○○工作外，尚須至便當店工作6小時，而依中華民國
          農會於110年9月16日以全農務人字第1100010454號函
          文附件5可知，庚○○在○○之工作尚須加班始能完成，
          實難想像本身罹有嚴重僵直性脊椎炎之庚○○，除原本
          ○○工作外，尚能至○○○商行兼差，且每日工作時間長
          達逾14小時，凡此顯與常理有違，庚○○此部分主張，
          尚無足採。
　　　　③準此，本件計算庚○○勞動能力之損失部分，應以庚○○
          起訴時主張之每年30萬6,280元為據，依霍夫曼式計
          算法扣除中間利息（首期給付不扣除中間利息）核計
          其金額為357萬5,029元【計算方式為：306,280×11.0
          0000000+(306,280×0.00000000)×(11.00000000-00.0
          0000000)=3,575,028.0000000000。其中11.00000000
          為年別單利5%第15年霍夫曼累計係數，11.00000000
          為年別單利5%第16年霍夫曼累計係數，0.00000000為
          未滿一年部分折算年數之比例(168/365=0.00000000)
          。採四捨五入，元以下進位】。
　　　⑸精神慰撫金：　　　　
　　　　按不法侵害他人之人格權，被害人受有非財產上損害，
        請求加害人賠償相當金額之慰撫金時，法院對於慰撫金
        之量定，應斟酌實際加害情形、所造成之影響、被害人
        痛苦程度、兩造之身分地位經濟情形及其他各種狀況，
        以核定相當之數額。本院審酌庚○○為高中畢業，已婚，
        育有一子，平日臺灣省○○上班，年薪30萬6,280元，名
        下有土地2筆、房屋1筆、汽車1輛，財產總額約182萬5,
        288元，有稅務電子閘門財產所得調件明細表在卷可參
        （見本院卷一第27至36頁），因系爭車禍事故腦幹受損
        、意識昏迷及癱瘓、終身無工作能力，為維持生命必要
        之日常生活，全需他人輔助，需醫療護理或專人周密照
        護；被告為高職畢業之智識程度，目前無業，家中尚有
        配偶及4名已成年之子女之家庭生活、工作經濟狀況（
        見刑事一審卷第135頁），名下財產土地2筆，財產總額
        約517萬830元，有稅務電子閘門財產所得調件明細表在
        卷可參（見本院卷一第65至78頁）。併審酌被告侵害程
        度、事發之經過與緣由、庚○○受傷情形等一切情狀，認
        庚○○請求精神慰撫金應以120萬元為適當。
　　　⑥綜上所述，庚○○之損害額為1,222萬7,155元（計算式：2
        3萬4,077元＋533萬6,598元＋188萬1,451元＋357萬5,029
        元＋120萬元＝1,222萬7,155元）。
    ⒌末按因汽車交通事故致受害人傷害或死亡者，不論加害人
      有無過失，請求權人得依本法規定向保險人請求保險給付
      或向財團法人汽車交通事故特別補償基金補償。保險人依
      本法規定所為之保險給付，視為被保險人損害賠償金額之
      一部分，被保險人受賠償請求時，得扣除之。強制汽車責
      任保險法第7條、第32條定有明文。查原告庚○○因系爭車
      禍事故已領取汽車強制責任保險金207萬7,440元，為兩造
      所不爭（見不爭執事項㈥），依上開規定，自應予扣除。
      是庚○○得向被告請求賠償之金額，應以1,014萬9,715元之
      範圍內為有理由（計算式：1,222萬7,155元－207萬7,440
      元＝1,014萬9,715元），逾此部分之請求，為無理由。
（二）丙○○、己○○、戊○○、乙○○請求被告賠償精神慰撫金，有無
      理由？若有，金額應以若干為妥適?
　　⒈按不法侵害他人基於父、母、子、女或配偶關係之身分法
      益而情節重大者，被害人雖非財產上之損害，亦得準用民
      法第195條第1項前段規定，請求賠償相當之金額，同條第
      3項定有明文，此乃保護基於父母子女或配偶與本人之親
      密關係所生之身分法益所為之規定。查被告因過失不法侵
      害庚○○之身體、健康法益，致成為植物人狀態，已如前述
      。丙○○、己○○、戊○○、乙○○，分別為庚○○之配偶、子女及
      父母，有戶籍謄本可佐（見本院附民卷第29至32頁），自
      庚○○發生系爭交通事故之日起，有關庚○○之生活、護養療
      治及財產管理等日常生活事務，均需丙○○、己○○、戊○○、
      乙○○照理，於戊○○、乙○○二人不能維持生活時之受扶養權
      利亦將無法享受，遑論夫妻、父子、母子之倫常親情，其
      配偶及子女身心自遭受極大痛苦，渠等與庚○○間配偶或親
      子關係之親情、倫理及生活相互扶持與幫助之身分法益已
      受到侵害，且因庚○○呈植物人狀態，其情節自屬重大。故
      丙○○、己○○、戊○○、乙○○分別基於庚○○之配偶、子女、父
      母身分，依上開規定請求被告賠償非財產上之損害，即屬
      有據。
    ⒉本院審酌丙○○為大陸配偶，為其自陳在卷(見本院卷四第17
      頁)。本院依職權查得丙○○名下財產約值48萬5,167元，有
      稅務電子閘門財產所得調件明細表在卷可憑（本院卷一第
      37至46頁）。丙○○隻身一人來台，全憑庚○○細心呵護方能
      在台站穩腳跟，庚○○可謂是其生活重心。庚○○成為植物人
      ，對丙○○而言經濟及精神之衝擊強烈。庚○○又數次進出加
      護病房，身為主要照護者的丙○○，因壓力太大，健康出現
      問題，焦慮、低落、恐慌、胸悶，呼吸不順、心跳快、難
      眠等精神病症一一浮現，現在必須持續藥物治療方能緩解
      壓制不適（見本院卷一第253頁、本院卷三第273、309至3
      19頁）。丙○○與庚○○間夫妻關係之親情、倫理及生活相互
      扶持與幫助之身分法益已被完全剝奪，其所受精神損害與
      系爭車禍事故實具有相當因果關係，故向被告請求之精神
      慰撫金，自屬有據。又庚○○為戊○○和乙○○唯一男嗣，戊○○
      是大專畢業，現年87歲，已退休，名下無土地及建物，年
      收入約64萬8,884元；乙○○是國小畢業，現年80歲，已退
      休，名下有土地2筆、房屋1筆，財產總額約319萬1,200元
      ，有稅務電子閘門財產所得調件明細表附卷可參（見本院
      卷一第53至62頁）。以二者年齡而言，正是需要庚○○幫忙
      為生活扶助的時候，卻因一場車禍事故，二者不但不能享
      清福，尚需幫忙兒媳護養庚○○，照顧庚○○未成年子女，扶
      持其一家生活。其二人明顯已無法享受受扶養之權利，遑
      論孝親之情。戊○○和乙○○與庚○○間父母子女關係之親情、
      倫理及生活相互扶持與幫助之身分法益已受被告嚴重侵害
      。己○○為庚○○唯一未成年子女，就讀高中，現年16歲，無
      財產；本受父親庚○○極盡所能教導愛護，卻因本次事故未
      能再享受父親撫育照養，小小年紀就日日活在恐失至親的
      陰影之中，精神上受相當痛苦，因而須受心理輔導（見本
      院卷一第255頁）。基於保護未成年最佳利益原則，考量
      保障己○○日後生活，及撫平其未能由父親撫育長大而難以
      癒合的童年傷痛，及被告上述學經歷與資力，併審酌兩造
      當事人上開身分、地位、資力、經濟狀況及侵害程度等一
      切情狀，認丙○○、己○○、戊○○、乙○○各請求155萬元慰撫
      金，尚屬過高，丙○○應予核減為40萬元為適當；己○○、戊
      ○○、乙○○應各核減為20萬元，較為允當，逾此部分之請求
      ，為無理由。　
（三）庚○○是否應該適用或類推適用民法第217條被害人與有過
      失？
　　⒈按民法第217條所謂被害人與有過失，必須其行為與加害人
      之行為，為損害之共同原因，而其過失行為並為有助成損
      害之發生或擴大之行為者，始屬相當（最高法院74年度台
      上字第342號民事判決參照），復按民法第217條所謂損害
      之發生或擴大，被害人與有過失者，係指被害人若能盡善
      良管理人之注意，即得避免其損害之發生或擴大，乃竟不
      注意，致有損害發生或擴大之情形而言(最高法院83年台
      上字第827號民事判決參照）。
    ⒉次按，過失與結果之間，在客觀上有相當因果關係始能成
      立，所謂相當因果關係，係指依經驗法則，綜合行為當時
      所存在之一切事實，為客觀之事後審查，認為在一般情形
      下，有此環境，有此行為之同一條件，均可發生同一結果
      者，該條件即為發生結果之相當條件，行為與結果即有相
      當因果關係；因此，依事後之立場，客觀的審查行為當時
      之具體事實，認其行為確為發生結果之相當條件者，該行
      為即有原因力，至行為與其他條件相結合始發生結果者，
      應就行為時所存在之事實，客觀的加以觀察，如具有結合
      之必然性，則行為與行為後所生之條件，即有相當聯絡，
      該行為不失為發生結果之原因。被告之過失行為，致被害
      人庚○○因此受有創傷性頸椎骨折、椎動脈受損合併腦中風
      、外傷性蜘蛛網膜下腔出血、右側膝部開放性傷口、呼吸
      衰竭併呼吸依賴等傷害，經送醫治療，呈現重度昏迷狀態
      ，需仰賴呼吸器，完全無法行動，日常照護全需專人照護
      ，被害人所受傷害已達於重傷害之程度，自不待言。而庚
      ○○於系爭交通事故發生前固已罹患僵直性脊椎炎，有仁愛
      醫療財團法人大里仁愛醫院109年9月2日仁醫釋字第10904
      887號函檢送庚○○病歷資料1份在卷可佐（見刑事本院卷二
      第73至79頁），惟經送國立成功大學醫學院附設醫院鑑定
      結果認為：被害人庚○○所罹「1.肺炎併敗血性休克2.慢性
      呼吸衰竭併長期呼吸器依賴3.外傷性腦出血及頸椎損傷合
      併意識昏迷及四肢癱瘓」等疾病並非原有僵直性脊椎炎所
      致，是外傷造成第五六頸椎骨折及椎動脈損傷後造成，僵
      直性脊椎炎並非上開疾病之直接原因或間接原因；僵直性
      脊椎炎之患者，在遭遇外力撞擊時，會有較嚴重之脊椎損
      傷等情，有該院110年3月24日成附醫秘字第1100005499號
      函檢送庚○○病情鑑定報告書1份在卷可佐（見刑事本院卷
      二第289至291頁）。則綜合被告過失行為所導致庚○○傷勢
      連同庚○○原有之僵直性脊椎炎之事實，就事後客觀地審查
      ，可認庚○○遭外力撞擊，其頸椎嚴重受損及蜘蛛網膜下腔
      出血且合併腦中風，導致其呈現重度昏迷之植物人狀態，
      足見庚○○所受前揭重傷害係因本件車禍所造成，被告之過
      失行為與庚○○之重傷害結果間自具有相當因果關係，應可
      認定。被告辯稱庚○○原先身體狀況所致之危險因素更是對
      於其最終之重傷害結果，有相當程度之加重影響，若令被
      告賠償全部損害顯有失公允，雖不得指係與有過失，惟應
      適用或類推適用民法第217條與有過失之規定，就本件損
      害結果前開宿疾應承擔70%之責，故此本件請求應為最終
      求償金額之30%等語，尚無足採。　　　
　　⒊被告另辯稱庚○○無照及酒駕，就系爭交通事故與有過失云
      云，惟本件並無證據證明庚○○有酒駕之情形，且庚○○於綠
      燈之情況下欲通過路口，卻因被告突然闖越紅燈駛入路口
      以致閃避不及發生碰撞而肇事，對於依循綠燈號誌指示直
      行之庚○○而言，實難以防範，尚難認庚○○就系爭交通事故
      與有過失，被告之抗辯，亦無足採。
六、從而，原告依民法第184條第1項前段、第193條第1項、第19
    5條第1項、第3項之規定，請求：㈠被告應給付庚○○1,014萬9
    ,715元，及自111年8月22日起至清償日止，按年息百分之五
    計算之利息。㈡被告應給付丙○○40萬元，及自111年8月22日
    起至清償日止，按年息百分之五計算之利息。㈢被告應給付
    己○○、戊○○、乙○○各20萬元，及均自111年8月22日起至清償
    日止，按年息百分之五計算之利息，為有理由，應予准許，
    逾此部分之請求，為無理由，應予駁回。
七、又給付無確定期限者，債務人於債權人得請求給付時，經其
    催告而未為給付，自受催告時起，負遲延責任。其經債權人
    起訴而送達訴狀，與催告有同一之效力；又遲延之債務，以
    支付金錢為標的者，債權人得請求依法定利率計算之遲延利
    息；應付利息之債務，其利率未經約定，亦無法律可據者，
    週年利率為5%，此觀民法第229條第2項、第233條第1項本文
    、第203條分別有明定。原告就上開得請求之金額，性質上
    無確定之給付期限，其刑事附帶民事起訴狀繕本於109年7月
    20日送達被告。原告請求加計自111年8月22日起算之法定遲
    延利息，自屬有據。　　　
八、兩造均陳明願供擔保宣告准免假執行，就原告勝訴部分，經
    核均無不合，爰分別酌定相當擔保金額，併准許之。至原告
    敗訴部分，假執行之聲請已失依附，應予駁回。
九、本件事證已臻明確，兩造其餘之攻擊或防禦方法及所用之證
    據，經本院斟酌後，認為均不足以影響本判決之結果，爰不
    逐一論列，附此敘明。
十、據上論結，本件原告之訴為一部有理由、一部無理由，依民
    事訴訟法第79條、第85條第1項、第463條、第390條第2項、
    第392條第2項，判決如主文。
中　　華　　民　　國　　111 　年　　10 　　月　　18 　日
                  民事第二庭  審判長法  官  李素靖

                                    法  官  林育幟

                                    法  官  陳春長
上為正本係照原本作成。
如不服本判決，僅得以適用法規顯有錯誤為理由提起上訴，但須
經本院之許可。提起上訴應於收受送達後20日內向本院提出上訴
書狀同時表明上訴理由，判決宣示後送達前提起上訴者，應於判
決送達後10日內補提理由書狀（均須按他造當事人之人數附繕本
），並應提出委任律師或具有律師資格之人之委任狀；委任有律
師資格者，另應附具律師資格證書及釋明委任人與受任人有民事
訴訟法第466條之1第1項但書或第2項所定關係之釋明文書影本。
委任律師提起上訴時，應一併繳納上訴審裁判費。(但上訴人上
訴利益合併未逾新臺幣150萬元者，不得上訴)
中　　華　　民　　國　　111 　年　　10　　月　　18　　日

                                    書記官  邱斈如

【附註 】
民事訴訟法第466條之1：
⑴對於第二審判決上訴，上訴人應委任律師為訴訟代理人。但上
　訴人或其法定代理人具有律師資格者，不在此限。
⑵上訴人之配偶、三親等內之血親、二親等內之姻親，或上訴人
　為法人、中央或地方機關時，其所屬專任人員具有律師資格並
　經法院認為適當者，亦得為第三審訴訟代理人。
民事訴訟法第466條之2第1項：
  上訴人無資力委任訴訟代理人者，得依訴訟救助之規定，聲請
  第三審法院為之選任律師為其訴訟代理人。
民事訴訟法第436條之2：
對於簡易訴訟程序之第二審裁判，其上訴利益逾第466條所定之
額數者，當事人僅得以其適用法規顯有錯誤為理由，逕向最高法
院提起上訴或抗告。
前項上訴及抗告，除別有規定外，仍適用第3編第2章第3審程序
、第4編抗告程序之規定。
民事訴訟法第436條之3：
對於簡易訴訟程序之第二審裁判，提起第三審上訴或抗告，須經
原裁判法院之許可。
前項許可，以訴訟事件所涉及之法律見解具有原則上之重要性者
為限。第一項之上訴或抗告，為裁判之原法院認為應行許可者，
應添具意見書，敘明合於前項規定之理由，逕將卷宗送最高法院
；認為不應許可者，應以裁定駁回其上訴或抗告。前項裁定，得
逕向最高法院抗告。

項次 性質 請求項目 原告請求 金額 被告抗辯 金額 備註 1 110.12.31前已支出之醫療費與看護費(含紙尿布、看護墊及自行看護) 108.06.11~108.08.21於衛生福利部嘉義醫院、盧亞人醫院、戴德森嘉義基督教醫院支出之醫療費 3萬7,994元  本院卷四p.100 2  108.08.21~110.12.31於台中榮民總醫院灣橋分院支出之醫療費與看護費(含紙尿布、看護墊及自行看護) 19萬6,083元    小計  23萬4,077元   3 看護費 111.01.01~111.08 已支出 12萬2,799元 (本院卷四p.129) (算至8月5日) 5萬5,208元 (每月6,901元) (算至8月31日) 本院卷四p.119、   159 4  未來看護費 1,259萬4,268元 (每月6萬) (8月6日起算) (餘命27.27年) 62萬6,291元 (每月6,901元) (9月1日起算) (餘命9.17年) 本院卷四p.121、   161  小計  1,271萬7,067元 68萬1,499元  5 增加生活上之支出 111.01.01起 之未來費用 189萬1,034元 (每月8,880元) (餘命27.86年) 編號3、4包含此部分費用 本院卷四p.123 6 喪失勞動能力損害  754萬6,952元 (年收入646,216元)(算至65歲退休) 301萬3,654元 (年收入306,280元)(餘命12.4年) 本院卷四p.118、   169 7 精神慰撫金 庚○○ 155萬元 5萬元 本院卷一p.95-96 本院卷四p.123 8  丙○○ 155萬元 0元 本院卷一p.101 本院卷四p.125 9  己○○ 155萬元 0元  10  戊○○ 155萬元 0元  11  乙○○ 155萬元 0元  12 與有過失 責任比例  原告無與有過失 原告7成 被告3成 本院卷一p.99 13 強制險  207萬7,440元   本院卷二 p.249、 本院卷四p.154 總     計（庚○○部分）   ＊2,193萬9,130元   0元 *此金額是扣除強制險200萬元之金額